臺灣板橋地方法院刑事判決　　　　　　　 93年度訴字第574號
公　訴　人　臺灣板橋地方法院檢察署檢察官
被　　　告　甲○○
上列被告因違反毒品危害防治條例案件，經檢察官提起公訴（93
年度毒偵字第1036號），本院合議庭裁定依簡式審判程序，判決
如下：
    主  文
甲○○施用第一級毒品，處有期徒刑柒月。
    事  實
一、甲○○前於民國（下同）88年間，因施用毒品案件，經本院
    以88年度毒聲字第484 號裁定送觀察、勒戒後，認有繼續施
    用毒品傾向，復經本院以88年度毒聲字第1182號裁定將其送
    戒治處所施以強制戒治，後因強制戒治執行成效經評定為合
    格，經本院以88年度毒聲字第5888號裁定停止戒治，所餘戒
    治期間付保護管束，嗣於保護管束期間內，因無故不按時報
    到，屢經告誡，囑託協尋，仍未到觀護機關接受驗尿，違反
    保護管束應遵守事項情情節重大，經本院以88年度毒聲字第
    8282 號 裁定撤銷保護管束，繼續執行強制戒治，於89年9
    月5 日強制戒治執行完畢，並經臺灣板橋地方法院檢察署檢
    察官於90年2 月1 日以90年度戒毒偵字第95號為不起訴處分
    確定，詎猶不知悛悔，明知海洛因係毒品危害防制條例第2
    條第2項 第1 款所列之第一級毒品，不得施用、持有，竟復
    基於施用第一級毒品海洛因之犯意，自上開強制戒治執行完
    畢後5年 內之92年11月9 日某時許（起訴書略為92年11月11
    日下午5 時45分許往前回溯26小時某時點），在臺北縣樹林
    市仁愛醫院廁所內，以將第一級毒品海洛因置於針筒內注射
    之方式，施用第一級毒品海洛因1 次。嗣於92年11月11日下
    午1 時許15分許，在臺北縣樹林市○○路28巷口，因騎乘贓
    車為警查獲（所涉收受贓物犯行，業經另案判決確定）後，
    經警採尿送驗結果，有嗎啡陽性反應，始查知上情。
二、案經臺北縣政府警察局樹林分局移送臺灣板橋地方法院檢察
    署檢察官偵查起訴，甲○○於本院準備程序進行中，就被訴
    之事實為有罪之陳述，經告知簡式審判程序之旨，並徵詢當
    事人之意見後，本院合議庭裁定本件由受命法官獨任進行簡
    式審判程序審理。
    理  由
一、右揭施用海洛因之事實，業據被告甲○○於本院審理時坦承
    不諱，又被告於92年11月11日為警查獲時，在警局中所採集
    之尿液，經分別送請臺灣檢驗科技股份有限公司以ＥＩＡ酵
    素免疫分析法初步檢驗，並以ＧＣ/ ＭＳ氣相層析/ 質譜儀
    法確認檢驗之結果，均有嗎啡陽性反應，有上開公司於92年
    12月2 日出具之濫用藥物檢驗報告1 紙附於偵查卷可稽（見
    93年度核退字第645 號卷第9 頁）。再參以海洛因於人體內
    會代謝成嗎啡，因此涉嫌海洛因之施用者係檢驗其尿液中之
    嗎啡反應等情，為本院職務上已知之事實，被告亦自承其係
    施用海洛因，足見被告於上述時地所施用者確係海洛因無訛
    。被告前開之自白，應與事實相符。又被告前於88年間，因
    施用毒品案件，經本院以88年度毒聲字第484 號裁定送觀察
    、勒戒後，認有繼續施用毒品傾向，復經本院以88年度毒聲
    字第1182號裁定將其送戒治處所施以強制戒治，後因強制戒
    治執行成效經評定為合格，經本院以88年度毒聲字第5888號
    裁定停止戒治，所餘戒治期間付保護管束，嗣於保護管束期
    間內，因無故不按時報到，屢經告誡，囑託協尋，仍未到觀
    護機關接受驗尿，違反保護管束應遵守事項情情節重大，經
    本院以88年度毒聲字第8282號裁定撤銷保護管束，繼續執行
    強制戒治，於89年9 月5 日強制戒治執行完畢，並經臺灣板
    橋地方法院檢察署檢察官於90年2 月1 日以90年度戒毒偵字
    第95號為不起訴處分確定之事實，有臺灣板橋地方法院檢察
    署檢察官90年度戒毒偵字第95號不起訴處分書、臺灣高等法
    院被告全國前案紀錄表各1 件在卷可稽。從而，本件事證明
    確，被告於強制戒治執行完畢後5 年內再犯施毒品犯行之事
    實，堪以認定，應依法論科。
二、
（一）按行為之處罰，以行為時之法律有明文規定者為限，行為
      後法律有變更者，適用裁判時之法律，但裁判前之法律有
      利於行為人者，適用最有利於行為人之法律，此刑法第1
      條及第2 條第1 項分別定有明文。又按刑法第2 條第1 項
      但書所指最有利於行為人之法律，既曰法律，自較刑之範
      圍為廣，比較時應就罪、刑有關之一切情形，綜其全部之
      結果，而為比較，再適用有利於行為人之法律處斷，故為
      符合刑法就法律有變更時所採之「從新從輕」制度之精神
      ，於比較新、舊法孰較有利於行為人時，應一併就「可罰
      性範圍」、「刑罰之重輕」及其他訴追條件之限制等相關
      事項為整體性之衡量，始合乎該法之意旨。本案被告行為
      後，毒品危害防制條例業於92年7 月9 日修正公布，並於
      公布後6 個月即93年1 月9 日施行，有關該條例第10條之
      施用毒品犯罪，其條文雖未修正變更，惟對犯該條施用毒
      品之犯罪，修正前區分為初犯、5 年後再犯、5 年內再犯
      及3 犯以上而異其刑事處遇程序，亦即須「曾受觀察勒戒
      處分，5 年內再犯仍送觀察勒戒後，認有繼續施用毒品傾
      向，經送強制戒治後」，或「曾受強制戒治並為不起訴處
      分或不付審理之裁定後，5 年內再犯」，或「3 犯以上」
      者，始得依法訴追處罰；修正後則簡化區分為初犯、5 年
      內再犯及5 年後再犯三種，僅須「曾受觀察勒戒或強制戒
      治執行完畢釋放後，5 年內再犯者」，即得依法訴追處罰
      ，是本次修正就施用毒品犯罪之追訴處罰條件已有所變更
      。查本案被告係曾受強制戒治處分執行完畢後，並經檢察
      官為不起訴處分確定後，5 年內再犯施用毒品犯行，是不
      論依新、舊法規定，檢察官均得依法追訴並由法院依法審
      判；再者，比較修正前後之毒品危害防制條例第10條對於
      施用第一級毒品之刑罰規定，不論條次、犯罪構成要件、
      法定刑度均無變更，是修正後之新法並無不利於被告之情
      事，依刑法第2 條第1 項前段規定，應適用裁判時之新法
      ，合先敘明。
（二）按海洛因依其成癮性、濫用性及對社會危害性之程度，修
      正後毒品危害防制條例第2 條第2 項第1 款列為第一級毒
      品。核被告施用海洛因毒品之犯行，所為係犯修正後毒品
      危害防制條例第10條第1 項施用第一級毒品罪。又被告非
      法持有第一級毒品之低度行為，已為其施用第一級毒品之
      高度行為所吸收，不另論罪。爰審酌被告曾因施用毒品經
      犯本件連續施用毒品犯行，惡行非輕，惟因施用毒品均僅
      係戕害其自己身心並無加害他人，再衡量其施用毒品次數
      僅1 次及犯後坦承犯行等一切情狀，量處如主文所示之刑
      。
（三）至扣案注射針筒1 支、殘渣袋1 個，被告否認為其所有，
      且上開物品係遭人棄置在臺北縣政府警察局樹林分局樹林
      派出所廁所窗外，於92年11月11日下午1 時20分許為警查
      獲之事實，業經警詢筆錄記載明確（見93年度核退字第64
      5 號卷第4 頁背面），並無證據證明上開扣案物為被告所
      棄置，是尚難認係被告所有供其施用毒品所用之物，爰不
      予宣告沒收，附此敘明。
據上論斷，應依刑事訴訟法第273 條之1 第1 項、第299 條第1
項前段，修正後毒品危害防制條例第10條第1 項，刑法第11條前
段、第2 條第1 項前段，判決如主文。
本案經檢察官乙○○到庭執行職務。
中　　華　　民　　國　　94　　年　　3 　　月　　10　　日
                  刑事第三庭    法  官　白　光　華
右正本證明與原本無異。
如不服本判決，應於判決送達後10日內向本院提出上訴狀 (應附
繕本)， 上訴於臺灣高等法院。
                                書記官  楊  振  宗
中　　華　　民　　國　　94　　年　　3 　　月　　10　　日
附錄本案論罪科刑法條全文：
毒品危害防制條例第10條：
施用第一級毒品者，處六月以上五年以下有期徒刑。
施用第二級毒品者，處三年以下有期徒刑。
